【裁判字號】    89,台上,2823
【裁判日期】    891215
【裁判案由】    返還不當得利
【裁判全文】
最高法院民事裁定                              八十九年度台上字第二八二三號
    上  訴  人  甲○○
                乙○○
    被 上訴 人  彰化縣政府
    法定代理人  阮剛猛
右當事人間請求返還不當得利事件，上訴人對於中華民國八十六年十月二十日台灣高
等法院台中分院第二審判決（八十五年度上字第一五九號），提起上訴，本院裁定如
左：
    主  文
上訴駁回。
第三審訴訟費用由上訴人負擔。
    理  由
按對於第二審判決上訴，非以其違背法令為理由，不得為之。民事訴訟法第四百六十
七條定有明文。依同法第四百六十八條規定，判決不適用法規或適用不當者，為違背
法令。而判決有同法第四百六十九條所列各款情形之一者，為當然違背法令。是當事
人提起上訴，如依民事訴訟法第四百六十八條規定，以第二審判決有不適用法規或適
用法規不當為理由時，其上訴狀或理由書應有具體之指摘，並揭示該法規之條項或其
內容。若係成文法以外之法則，應揭示該法則之旨趣。倘為司法院解釋、或本院之判
例，則應揭示該判解之字號或其內容。如以民事訴訟法第四百六十九條所列各款情形
為理由時，其上訴狀或理由書，應揭示合於該條款之事實。上訴狀或理由書如未依此
項方法表明，或其所表明者，顯與上開法條規定之情形不相合時，即難認為已對第二
審判決之違背法令有具體之指摘，其上訴自難認為合法。本件上訴人對第二審判決提
起上訴，雖以該判決違背法令為由，惟核其上訴理由狀所載內容，係就原審取捨證據
、認定事實之職權行使，指摘其為不當，而非具體說明其有何不適用法規或適用法規
不當之情形，並揭示該法規之條項或其內容，及合於民事訴訟法第四百六十九條所列
各款之事實，難認對該判決之如何違背法令已有具體之指摘。依首揭說明，應認其上
訴為不合法。按法院因民事訴訟法第二百五十五條第一項但書所規定之各款情形，而
許訴之變更或追加，或以訴為非變更或追加之裁判，不得聲明不服，同法第二百五十
八條第一項定有明文。原審以被上訴人於第一審即主張因誤發補償費，而依不當得利
之法律關係請求上訴人返還，於原審補稱系爭土地改良物未奉准一併徵收，誤發補償
費之行政處分業經撤銷確定等語，並未變更訴訟標的，僅係補充事實上之陳述，不生
訴之追加或變更，無須經上訴人同意等語。依上開規定，本院就該部分裁判之當否，
不得加以審判。次按土地徵收及地上建物之拆除補償乃行政處分之一種，土地所有人
對應否徵收或補償之金額有所爭執時，應循行政爭訟程序解決。原審以被上訴人主張
其委託彰化市公所辦理坐落彰化市「文七」公共設施保留地上建物之拆除補償，上訴
人所有坐落該保留地上之建物，原不符合彰化縣公共設施拆遷建築改良物補償辦法所
列應受補償之規定，被上訴人並未將之報准徵收，應不在補償之列，惟因彰化市公所
委託查估行號之人員未予查明，誤列為補償對象，而以彰化縣政府八十年五月十日七
九彰府地權字第一七五八八號公告，核發補償費新台幣四百零四萬三千八百三十三元
，由上訴人共同領取，經彰化市公所於八十二年七月三十一日函請繳回未果，嗣後被
上訴人亦以八十五年四月十五日彰府地權字第○五八九五七號公告，將上述核發上訴
人補償費之錯誤行政處分撤銷，並於同年五月七日通知上訴人，上訴人不服，提起訴
願、再訴願及行政訴訟，經行政法院以八十六年度判字第六九○號判決駁回其訴，兩
造就得否領取補償費之爭執即告確定。原審依已確定之行政訴訟判決，認上訴人受領
前述補償費係無法律上之原因而受利益，致被上訴人受損害，為不當得利，自應返還
其所受利益等語。經核並無違背法令之可言，併予指明。
據上論結，本件上訴為不合法。依民事訴訟法第四百八十一條、第四百四十四條第一
項、第九十五條、第七十八條，裁定如主文。
中      華      民      國    八十九    年     十二     月     十五     日
                              最高法院民事第一庭
                                  審判長法官  李  錦  豐
                                        法官  楊  鼎  章
                                        法官  吳  麗  女
                                        法官  陳  重  瑜
                                        法官  陳  碧  玉
      右正本證明與原本無異
                                              書  記  官
中      華      民      國     九十     年      一      月      三      日


司法院資訊處製作；財團法人民間司法改革基金會備份。
